臺灣高等法院臺南分院刑事判決
上　訴　人
即　被　告　高薪宸
上列上訴人即被告因詐欺案件，不服臺灣臺南地方法院100年度
易字第254號中華民國100年6月9日第一審判決（起訴案號：臺灣
臺南地方法院檢察署100年度偵字第481號），提起上訴，本院判
決如下：
    主      文
上訴駁回。
    事      實
一、高薪宸預見提供金融帳戶資料予他人，有可能遭人利用作為
    詐騙工具，使偵查犯罪之檢警無從查知不法份子之真正身分
    ，仍基於幫助詐欺之不確定故意，於民國(下同)99年10月13
    日，將所有中華郵政股份有限公司（下稱中華郵政公司）帳
    號00000000000000號帳戶之提款卡及密碼，以宅急便方式寄
    送予署名「陳惠雯」之不詳成年人。嗣該人所屬詐欺集團成
    員取得上開帳戶資料後，即意圖為自己不法之所有，於99年
    10月14日17時23分許，致電陳均，佯稱其先前網路購物設
    定錯誤，須至自動櫃員機更正云云，致陳均陷於錯誤，依
    指示操作提款機，先後於同日18時3分、18時18分許，分別
    轉帳新臺幣（下同）29,988元、29,988元至上開高薪宸之郵
    政帳戶內。嗣陳均察覺有異，報警處理，始查獲上情。
二、案經臺南市政府警察局第五分局報請臺灣臺南地方法院檢察
    署檢察官偵查起訴。
    理      由
壹、程序方面：
一、按被告以外之人於審判外之陳述，雖不符刑事訴訟法第一百
    五十九條之一至第一百五十九條之四之規定，而經當事人於
    審判程序同意作為證據，法院審酌該言詞陳述或書面陳述作
    成時之情況，認為適當者，亦得為證據。當事人、代理人或
    辯護人於法院調查證據時，知有第一百五十九條第一項不得
    為證據之情形，而未於言詞辯論終結前聲明異議者，視為有
    前項之同意，刑事訴訟法第一百五十九條之五定有明文。查
    本件檢察官、被告於言詞辯論終結前，對於下述本院採為認
    定犯罪事實依據之各項供述及書面證據之證據能力及對於卷
    附各傳聞證據之證據能力，均未聲明異議，復經本院於審理
    時逐一提示予檢察官、被告表示意見，檢察官及被告對於本
    院所為之提示，就證據能力方面並無爭執，且本院審酌該等
    證據之取得過程並無瑕疵，與本案待證事實間復具有相當之
    關聯性，經本院審酌上開證據並無顯不可信之情況，採納該
    等證據自無礙被告於程序上之彈劾詰問權利，而認上開證據
    合於刑事訴訟法第一百五十九條之四及第一百五十九條之五
    等規定，是以之為本案證據並無不當，均具有證據能力，自
    得採為本件認定事實之基礎，至於被告所表示證人之證述不
    實在等情，屬於證明力，至於證明力如何，則為本院自由裁
    量、判斷之範圍，合先敘明。
二、至於以下所引用之不具傳聞性質之證據，因非檢警違背法定
    程序取得之證據，依法自應有證據能力，併此敘明。
貳、實體方面：
一、訊據被告高薪宸矢口否認犯行，辯稱：伊係因求職受騙，應
    對方要求，將上開郵政帳戶之存摺影本及駕照正本，以宅急
    便方式寄予對方，並未提供提款卡及密碼，因該帳戶之提款
    卡早已於3、4年前遺失，迄今仍未申請補發云云。經查：
  (一)被害人陳均於99年10月14日17時23分許，接獲詐騙集團成
    員來電而受騙，而於同日18時3分、18時18分許，分別轉帳2
    9,988元、29,988元至上開被告郵政帳戶之事實，業據證人
    陳均於警詢時就受騙匯款經過證述甚詳，並有陳均提出
    之自動櫃員機交易明細表二紙及上開被告高薪宸之郵政帳戶
    開戶資料、歷史交易清單各一份附卷可稽，被告所有上開郵
    政帳戶，確已遭詐騙集團利用為詐欺取財之工具，足堪認定
    。
  (二)被告高薪宸固辯稱係寄送存摺影本、駕照正本予對方，並未
    交付提款卡、密碼云云，惟根據卷附系爭郵政帳戶之歷史交
    易清單顯示，被害人陳均先後轉帳二筆各29,988元後，隨
    即遭人多次以跨行提款方式提領殆盡，經原審依被告請求向
    中華郵政公司函詢結果，該多筆跨行提款均係以郵政金融卡
    跨行提領，此有該公司回函一紙在卷為憑（原審卷第29頁）
    ，足見詐欺集團成員確實握有系爭帳戶之提款卡、密碼，始
    能迅速提領犯罪所得，被告抗辯未寄交提款卡，顯有可疑。
    對此，被告雖又辯稱不法份子可能係使用偽卡提領云云，然
    此純係臆測，並無證據足資證明，況被告係99年10月13日以
    宅急便寄送，指定同年月14日中午前送達，有宅急便收執聯
    可稽（核交字偵卷第11頁反面），而不法份子隨即於同年月
    14日下午向被害人陳均詐騙得逞，同時將款項提領殆盡，
    衡諸常情，苟被告未提供提款卡、密碼，不法之徒如何能使
    用系爭帳戶作為詐欺取財之工具。再者，被告於99年10月13
    日寄送資料當日，將系爭帳戶之存款幾乎提領一空，餘額不
    足百元，此為被告所自承，並有系爭帳戶之歷史交易清單可
    按，關於提領原因，被告於偵查中供稱係因擔心對方可能取
    得帳戶內款項方為提領之舉（上開偵卷第8頁），惟被告果
    真未交付提款卡、密碼，何須擔憂帳戶存款遭人盜領。是由
    上述被告寄送資料翌日，系爭帳戶隨即遭詐欺集團成員用以
    向被害人詐得數萬元，並立即以跨行提款方式將犯罪所得提
    領殆盡，其過程緊湊無縫以觀，被告所辯僅寄送存摺影本，
    未交付提款卡、密碼，並質疑歹徒係以偽卡領取被害人匯款
    ，嚴重違反一般社會生活之經驗法則，實難採信；另由被告
    為避免帳戶存款遭人盜領而事先領款清空帳戶之舉觀之，反
    足證明被告應有將提款卡、密碼寄交對方。
  (三)再就主觀犯意而言，被告於偵查及原審均供稱曾任職百貨公
    司從事銷售工作，也曾在市府擔任約聘人員，足見被告係有
    一定工作經驗之人，理應知悉一般求職並無提供提款卡、密
    碼之必要；且被告於偵查中亦供稱：（問：對方當時以何理
    由向你索討提款卡？）對方說要用在員工資料，但我沒有提
    供提款卡給對方，也覺得為何要提款卡給他也很奇怪…（問
    ：寄提款卡給對方為何覺得奇怪？）因為辦理員工資料不需
    要這些東西等語（上開偵卷第18頁），足見被告對於提供提
    款卡、密碼予他人，有可能遭利用於不法，應係有所認識，
    而被告仍寄送提款卡、密碼予對方，其主觀上有幫助之不確
    定故意，應堪認定。
  (四)被告雖辯稱係因求職受騙，並提出報紙徵人廣告一紙在卷，
    另以卷附被告與對方於99年10月15日至同年月24日之通聯紀
    錄（上開偵卷第2至3頁），主張確係受騙，始會密集與對方
    聯繫尋求瞭解。惟如前述，被告係有工作經驗之人，對於求
    職情形有無異常可疑之處，應當有所判斷，然而，被告與對
    方僅以電話聯繫，不曾謀面，對所應徵之公司名稱、業務性
    質、地址等全然不知，關於工作內容為何，被告於原審供稱
    ：就是電話接聽，有人來電，就告以庶務性之事情等語（原
    審卷第55頁），但何謂庶務性之事，被告則稱：如對方無聊
    ，則與之聊天（同上頁），顯然對所應徵之工作內容毫無所
    悉，以上均迥異於一般正常求職過程，被告理當有所警覺，
    但被告無視上開諸多違常之處，恣意草率提供帳戶資料，其
    對於所交付之帳戶資料，可能遭不法份子用以財產犯罪，應
    有所預見。上開報紙廣告、通聯紀錄僅能證明被告係基於求
    職目的與對方接觸，但不能證明被告主觀上對於任意交付帳
    戶可能供人作為犯罪工具一節，毫無認識可能性，故無從為
    有利於被告之認定。
  (五)綜上，被告所辯各節，尚難採信，本件事證明確，被告高薪
    宸有幫助詐欺之犯行，堪以認定，應依法論科。
二、核被告高薪宸所為，係犯刑法第30條第1項、第339條第1項
    之幫助詐欺取財罪。被告並未實際參與詐欺犯行，所犯情節
    較正犯輕微，應依刑法第30條第2項規定，減輕其刑。
三、原審適用刑法第30條第1項、第2項、第339條第1項、第41條
    第1項前段，刑法施行法第1條之1第1項、第2項前段之規定
    ，並審酌被告提供帳戶之提款卡予不法份子使用，助長犯罪
    ，除使被害人受有損害，並造成國家查緝犯罪之困難，破壞
    社會治安，所為實不足取，且犯後否認犯行，難認態度良好
    ，惟無何重大不良前科，有其前案紀錄表在卷可稽，及其多
    年來飽受憂鬱症所苦之生活狀況等一切情狀，認公訴人求處
    有期徒刑5月，稍嫌過重，爰量處有期徒刑月，如易科罰
    金，以新臺幣壹仟元折算壹日，以示懲儆等情。本院經核其
    認事用法，均無不當，量刑亦稱妥適。被告上訴意旨，猶執
    前詞，否認犯罪，為無理由，應予駁回。
據上論結，應依刑事訴訟法第三百六十八條，判決如主文。
本案經檢察官李傳來到庭執行職務。
中    華    民    國   100    年    8     月    30    日
                  刑事第七庭    審判長法  官    李文福
                                      法  官    陳顯榮
                                      法  官    顏基典
以上正本證明與原本無異。
不得上訴。
                                      書記官    林宛妮
中    華    民    國   100    年    8     月    30    日
【附錄】本判決論罪科刑法條：
中華民國刑法第339條
（普通詐欺罪）
意圖為自己或第三人不法之所有，以詐術使人將本人或第三人之
物交付者，處5年以下有期徒刑、拘役或科或併科1千元以下罰金
。
以前項方法得財產上不法之利益或使第三人得之者，亦同。
前二項之未遂犯罰之。